臺灣板橋地方法院刑事判決             100年度易字第2502號
公  訴  人  臺灣板橋地方法院檢察署檢察官
被      告  林東文
上列被告因毒品危害防制條例案件，經檢察官提起公訴（100 年
度毒偵字第4549號），因被告於準備程序進行中就被訴事實均為
有罪之陳述，經本院裁定進行簡式審判程序，並判決如下：
    主  文
林東文施用第二級毒品，累犯，處有期徒刑陸月，如易科罰金，
以新臺幣壹仟元折算壹日。
    事  實
一、林東文於民國84年間，因違反麻醉藥品管理條例案件，經本
    院以84年度易字第3838號判決判處有期徒刑6 月；復於88年
    間，因施用第二級毒品案件，經本院以88年度毒聲字第939
    號裁定送勒戒處所觀察、勒戒後，認無繼續施用毒品之傾向
    ，由臺灣板橋地方法院檢察署檢察官以88年度毒偵字第4251
    號為不起訴處分確定；又於88年間，因施用第二級毒品案件
    ，經臺灣基隆地方法院以88年度毒聲字第1239號裁定送勒戒
    處所觀察、勒戒後，認無繼續施用毒品之傾向，由臺灣基隆
    地方法院檢察署檢察官以88年度偵字第4197號為不起訴處分
    確定；再於88年間，因施用第二級毒品案件，經本院以89年
    度易字第4192號判決判處有期徒刑6 月，於91年4 月30日因
    徒刑執行完畢出監。復於90年間，因施用第二級毒品案件，
    經臺灣宜蘭地方法院以90年度易字第364 號判決判處有期徒
    刑6 月確定，於92年6 月12日徒刑執行完畢出監；又於95年
    間，因傷害、施用第二級毒品案件，分別經本院以95年度易
    字第2407號判決判處有期徒刑3 月確定（另經減刑為有期徒
    刑1 月又15日確定）、本院以95年度易字第1480號判決判處
    有期徒刑8 月，嗣由臺灣高等法院以96年度上易字第55號判
    決駁回上訴確定（另經減刑為有期徒刑4 月確定），再因傷
    害案件，先由本院以95年度訴字第1438號判決判處有期徒刑
    5 月，經減刑為2 月又15日，嗣經臺灣高等法院以96年度上
    訴字第4511號判決撤銷改判為有期徒刑1 年，減刑為有期徒
    刑6 月確定，上開3 案經臺灣高等法院以97年度聲字第1035
    號裁定定應執行刑為有期徒刑11月確定；末因犯施用第二級
    毒品案件，經本院以96年度易字第1391號判決判處有期徒刑
    10月確定，接續上開刑期執行，於97年12月14日縮刑期滿執
    行完畢出監。詎仍不知戒毒毒癮，基於施用第二級毒品甲基
    安非他命之犯意，於100 年4 月25日某時，在其所駕駛停放
    在新北市新莊區輔仁大學附近之車牌號碼633-E5號營業小客
    車上，以將甲基安非他命置入玻璃球內點火燒烤吸食煙霧之
    方式，施用第二級毒品甲基安非他命1 次。嗣於100 年4 月
    28 日 下午3 時30分許，在新北市○○區○○街35巷口為警
    持搜索票執行搜索，雖未搜得何項違反毒品危害防制條例之
    相關事證，惟經警徵得其同意對其採尿送驗結果，呈甲基安
    非他命類陽性反應，而查悉上情。
二、案經新北市政府警察局三重分局移送臺灣板橋地方法院檢察
    署檢察官偵查起訴。
    理  由
一、本案被告林東文所犯係死刑、無期徒刑、最輕本刑為3 年以
    上有期徒刑或高等法院管轄第一審案件以外之罪，其於準備
    程序中就被訴事實為有罪之陳述，經本院告知簡式審判程序
    之旨，並聽取檢察官、被告之意見後，經本院裁定進行簡式
    審判程序，合先敘明。
二、上揭犯罪事實，業據被告於本院審理時坦承不諱，且經警採
    集被告尿液送請台灣檢驗科技股份有限公司，先以EIA 酵素
    免疫分析法初步檢驗，再以GC/MS 氣相層析質譜儀法確認檢
    驗，呈安非他命類陽性類反應之情，有該公司100 年5 月18
    日濫用藥物檢驗報告、新北市政府警察局三重分局查獲毒品
    案件被移送者姓名、代碼對照表各1 紙在卷足參，足認被告
    上開自白核與事實相符，應堪採信。綜上，本件事證明確，
    自應依法論科。
三、按施用第一、二級毒品為犯罪行為，毒品危害防制條例第10
    條定有處罰明文。故施用第一、二級毒品者，依前揭規定本
    應科以刑罰。惟基於刑事政策，對合於一定條件之施用者，
    則依同條例第20條、第23條之規定，施以觀察、勒戒及強制
    戒治之保安處分。又毒品危害防制條例於92年7 月9 日修正
    公布，自93年1 月9 日施行，其中第20條、第23條將施用毒
    品之刑事處遇程序，區分為「初犯」及「五年內再犯」、「
    五年後再犯」。依其立法理由之說明：「初犯」，經觀察、
    勒戒或強制戒治後，應為不起訴處分或不付審理之裁定；經
    觀察、勒戒或強制戒治執行完畢釋放後，「五年內再犯」者
    ，因其再犯率甚高，原實施之觀察、勒戒及強制戒治既已無
    法收其實效，爰依法追訴或裁定交付審理。至於經觀察、勒
    戒或強制戒治執行完畢釋放後，「五年後再犯」者，前所實
    施之觀察、勒戒或強制戒治已足以遮斷其施用毒品之毒癮，
    為期自新及協助其斷除毒癮，仍適用「初犯」規定，先經觀
    察、勒戒或強制戒治之程序。從而依修正後之規定，僅限於
    「初犯」及「五年後再犯」二種情形，始應先經觀察、勒戒
    或強制戒治程序。倘被告於五年內已再犯，經依法追訴處罰
    ，縱其第三次（或第三次以上）再度施用毒品之時間，在初
    犯經觀察、勒戒或強制戒治執行完畢釋放五年以後，已不合
    於「五年後再犯」之規定，且因已於「五年內再犯」，顯見
    其再犯率甚高，原實施觀察、勒戒或強制戒治，已無法收其
    實效，即應依該條例第10條處罰。至於第三次（或第三次以
    上）施用毒品之時間，是否宜有期間限制？以多久為適宜？
    則分屬刑事政策、專門醫學之範圍，非審判機關所能決定，
    有待循立法途徑解決（最高法院97年第5 次刑事庭會議決定
    要旨可參）。查被告有如事實欄所示於觀察、勒戒執行完畢
    及於該觀察、勒戒執行完畢5 年內再犯施用毒品案件，經法
    院判處罪刑確定等情，有臺灣高等法院被告前案紀錄表在卷
    可稽，是被告既曾於觀察、勒戒執行完畢釋放後「5 年內再
    犯」施用毒品案件，且經法院判處罪刑確定，再犯本案施用
    第二級毒品之犯行，自非屬毒品危害防制條第20條第3 項所
    定「5 年後再犯」之情形，應認檢察官對其提起公訴，應屬
    合法。
四、查甲基安非他命屬毒品危害防制條例第2 條第2 項第2 款所
    列之第二級毒品。核被告所為，係犯毒品危害防制條例第10
    條第2 項之施用第二級毒品罪。其持有第二級毒品之低度行
    為，應為施用之高度行為所吸收，不另論罪。又被告前曾犯
    有如犯罪事實欄所載之前科及執行紀錄，有臺灣高等法院被
    告前案紀錄表在卷可考，其於有期徒刑執行完畢後，5 年內
    故意再犯本件有期徒刑以上之罪，為累犯，應依刑法第47條
    第1 項之規定，加重其刑。爰審酌被告前因施用毒品，獲得
    不起訴處分之寬典，仍無法戒絕毒癮，再次漠視法令禁制而
    犯本罪，惟其施用毒品所生危害，實以自戕身心健康為主，
    對於他人生命、身體、財產等法益，尚無明顯而重大之實害
    ，兼衡其犯罪後坦承犯行，已知悔悟等一切情狀，量處如主
    文所示之刑，並諭知易科罰金之折算標準。
據上論斷，應依刑事訴訟法273 條之1 第1 項、第299 條第1 項
前段，毒品危害防制條例第10條第2 項，刑法第11條前段、第47
條第1 項、第41條第1 項前段，判決如主文。
本案經檢察官王乙軒到庭執行職務。
中    華    民    國   100    年    9     月    22    日
                    刑事第九庭  法  官  張誌洋
以上正本證明與原本無異
如不服本判決應於收受判決後10日內向本院提出上訴書狀，並
應敘述具體理由。其未敘述上訴理由者，應於上訴期間屆滿後
20日內向本院補提理由書（均須按他造當事人之人數附繕本）
「切勿逕送上級法院」。
                                書記官  張桐嘉
中    華    民    國   100    年    9     月    23    日
附錄本案論罪科刑法條全文：
毒品危害防制條例第10條
施用第一級毒品者，處 6 月以上 5 年以下有期徒刑。
施用第二級毒品者，處 3 年以下有期徒刑。